臺灣桃園地方法院刑事判決
110年度簡上字第237號
上  訴  人  
即  被  告  林育蔚


選任辯護人  陳文正律師(法扶律師)
上列上訴人即被告因妨害自由案件，不服本院民國110年4月7日
所為之109年度桃簡字第2812號刑事簡易判決（聲請簡易判決處
刑書案號：109年度調偵字第1755號），提起上訴，本院管轄之
第二審合議庭判決如下：
    主  文
原判決撤銷。
林育蔚犯強制罪，處拘役參拾日，如易科罰金，以新臺幣壹仟元
折算壹日。
    事實及理由
一、犯罪事實：
    林育蔚於民國109年5月8日下午9時許，騎乘車牌號碼000-00
    0號普通重型機車（下稱A車）由桃園市桃園區中埔一街違規
    闖越紅燈右轉同德六街，適有葉庭瑋駕駛車牌號碼000-0000
     號自用小客車（下稱B車）搭載許瑞云行經該處，見狀即對
    林育蔚鳴按喇叭，林育蔚因此心生不滿，竟基於強制之犯意
    ，先當街以「幹你娘機掰」一詞辱罵葉庭瑋，使葉庭瑋深感
    難堪，而足以貶抑葉庭瑋之人格及社會評價，隨後又一路尾
    隨葉庭瑋所駕駛之B車，嗣在桃園市桃園區中正路與同德五
    街口，林育蔚騎乘A車追上葉庭瑋所駕駛正停等紅燈之B 車
    後，先以A車擦撞B車右後方，隨即又將A車切入B車前方並停
    放在B車車頭前方，再走向B車，以手腳敲打、踢踹B車，造
    成B車車漆脫落、車殼凹損，損及車輛美觀而不堪使用，以
    此強暴方式妨害葉庭瑋在道路駕車正常行駛之權利，過程中
    林育蔚持續以「幹你娘、他媽的、幹」等穢語辱罵葉庭瑋，
    貶損葉庭瑋之人格及社會評價（林育蔚所涉公然侮辱及毀損
    部分，業經告訴人撤回告訴，並經原審不另為公訴不受理之
    諭知而確定）。
二、證據名稱：
（一）被告林育蔚於警詢及本院審理時之供述。
（二）證人即告訴人葉庭瑋、證人許瑞云於警詢時之指述。
（三）告訴人之行車紀錄器檔案光碟及其錄影畫面截圖、車損照
      片、公路監理電子閘門車號查詢機車車籍資料。
三、原判決撤銷之理由及科刑：
（一）原審以被告犯行事證明確，予以論罪科刑，固非無見。惟
      ：刑事審判旨在實現刑罰權之分配正義，故法院對於有罪
      被告之科刑，應符合刑罰相當之原則，使輕重得宜，罰當
      其罪。本件被告所為上開強制犯行，於原審審理否認犯行
      ，惟其業於本院審理中，已與告訴人葉庭瑋以新臺幣25,0
      00元達成調解，並於當庭履行完畢，有本院111年度附民
      移調字第773號調解筆錄在卷可稽，另被告於原審判決後
      已徵得告訴人葉庭瑋之諒解，此有本院111年5 月12日訊
      問筆錄在卷可憑，故被告犯後態度已與原審判決時有所不
      同，此為原審判決所未及審酌，原審針對被告所犯前開強
      制犯行所為量刑，即有未洽。
（二）上訴人即被告雖以其為身心障礙人士，又有三叉神經痛，
      無法很好控制情緒，原審未依刑法第19條第2項規定減刑
      ，並不適當；原審沒有經過開庭程序，讓其有機會陳述，
      沒有辦法接受，量刑過重云云提起上訴。然查，本件被告
      經本院送衛生福利部桃園療養院精神鑑定結果，認被告符
      合躁鬱症診斷，但無積極證據顯示被告涉案時之精神狀態
      ，辨識其行為違法或依其辨識而行為之能力，已達顯著降
      低程度之情，此有衛生福利部桃園療養院111年3月22日桃
      療癮字第1115000787號函所附精神鑑定報告書1份在卷可
      稽。是綜上，被告前揭上訴意旨雖無理由，惟本件既有上
      揭可議之處，自應由本院合議庭將原判決撤銷改判。
（三）核被告林育蔚所為，係犯刑法第304條第1項之強制罪。
（四）爰以行為人之責任為基礎，審酌被告僅因行車糾紛，與告
      訴人葉庭瑋發生爭執，不思以理性方式解決，率爾以上述
      強暴方式，妨害告訴人在道路駕車正常行駛之權利，所為
      原應予嚴懲；兼衡被告雖犯後否認犯行，然事後已知悔悟
      ，並已與告訴人達成調解，及已取得告訴人諒解，犯後態
      度尚佳；並考量被告之素行、犯罪之動機、目的、手段，
      暨其於警詢時自陳大學畢業之智識程度、擔任建築設計師
      、領有輕度身心障礙證明、患有雙相情緒障礙症（惟不影
      響其辨識行為違法或依其辨識而行為之能力）、家庭經濟
      狀況勉持之生活狀況等一切情狀，量處如主文所示之刑，
      並諭知易科罰金之折算標準，以示懲儆。
據上論斷，應依刑事訴訟法第455條之1第1項、第3項、第364條
、第369條第1項前段，刑法第304條第1項、第41條第1項前段，
刑法施行法第1條之第1項，判決如主文。
本案經檢察官王柏淨聲請以簡易判決處刑，檢察官謝咏儒到庭執
行職務。
中　　華　　民　　國　　111 　年　　5 　　月　　31　　日
            刑事第十六庭  審判長法　官　游紅桃
　　　　　　　　　              法　官　鄧瑋琪
　　　　　　　　　            　法　官　呂宜臻　　
以上正本證明與原本無異。
不得上訴。
                                書記官　葉菽芬
中　　華　　民　　國　　111 　年　　5 　　月　　31　　日